【裁判字號】    99,交聲,840
【裁判日期】    990226
【裁判案由】    聲明異議
【裁判全文】
臺灣臺中地方法院交通事件裁定        99年度交聲字第840號
原處分機關  交通部公路總局臺中區監理所豐原監理站
異  議  人
即受處分人  甲○○
上列異議人因違反道路交通管理處罰條例案件，對於交通部公路
總局臺中區監理所豐原監理站於民國九十九年二月九日所為之裁
決（豐監稽違字第裁六三－Ｚ00000000號裁決書）聲明
異議，本院裁定如下：
    主    文
原處分關於吊扣汽車駕駛執照拾貳個月部分撤銷。
甲○○汽車駕駛人駕駛汽車，經測定酒精濃度超過規定標準，吊
扣普通小型車駕駛執照拾貳個月。
    理    由
一、原處分意旨略以：異議人即受處分人甲○○（下稱受處分人
    ）駕駛車牌號碼一四八六一ＴＸ號自用小客車，於民國九十
    九年二月八日二十一時二十九分許，在國道三號高速公路北
    上一五八‧七公里處，因「酒後駕車，酒精濃度達每公升０
    ‧三九毫克」之違規，經內政部警政署國道公路警察局第七
    警察隊大甲分隊警員以公警局交字第Ｚ00000000號
    舉發違反道路交通管理事件通知單舉發。嗣原處分機關於九
    十九年二月九日以豐監稽違字第裁六三－Ｚ0000000
    0號裁決書，依道路交通管理處罰條例第三十五條第一項第
    一款、第二十四條第一項第二款（原裁決書漏載「第二十四
    條第一項第二款」，應予補充更正）規定，裁處受處分人罰
    鍰新台幣一萬九千五百元、吊扣汽車駕駛執照十二個月，並
    施以道安講習（罰鍰已繳納），逾期則依裁決書處罰主文規
    定裁處，於法並無不合云云。
二、聲明異議意旨略以：受處分人於九十九年二月八日，駕駛自
    用小客車違規，而被吊扣聯結車職業駕駛執照，爰依法聲明
    異議請求撤銷原處分關於吊扣聯結車職業駕駛執照一年部分
    等語。
三、按「汽車駕駛人，駕駛汽車經測試檢定有酒精濃度超過規定
    標準者，處新臺幣一萬五千元以上六萬元以下罰鍰，並當場
    移置保管該汽車及吊扣其駕駛執照一年。」、「汽車駕駛人
    有飲用酒類或其他類似物後其吐氣所含酒精濃度超過每公升
    ○．二五毫克或血液中酒精濃度超過百分之○．○五以上者
    ，不得駕車。」，道路交通管理處罰條例第三十五條第一項
    第一款、道路交通安全規則第一百一十四條第二款分別定有
    明文。
四、次按道路交通管理處罰條例第六十八條業於九十四年十二月
    十四日修正，並自九十五年三月一日施行，修正前之道路交
    通管理處罰條例第六十八條規定：「汽車駕駛人，因違反本
    條例及道路交通安全規則之規定，受吊扣或吊銷駕駛執照處
    分時，吊扣或吊銷其持有各級車類之駕駛執照。」，其立法
    意旨在於違規行為對道路交通秩序之維持及道路交通安全已
    生較大之影響，故規定吊扣或吊銷其持有各級車類之駕駛執
    照，以限制其繼續駕車行駛道路之權利，其係屬駕駛行為之
    限制，並不因所持駕駛執照種類不同而有所差異。而修正後
    之道路交通管理處罰條例第六十八條規定：「汽車駕駛人，
    因違反本條例及道路交通安全規則之規定，受吊銷駕駛執照
    處分時，吊銷其持有各級車類之駕駛執照。」，其立法理由
    略以：「原條文將違法或違規駕駛人所持有各級車類之駕駛
    執照一併吊扣或吊銷，失之過酷，影響人民工作及生活甚鉅
    ，爰修正之」等語。故依修正後道路交通管理處罰條例第六
    十八條之規定，受吊扣駕駛執照處分，不再吊扣其持有各級
    車類之駕駛執照，僅於受吊銷駕駛執照處分時，始吊銷其持
    有各級車類之駕駛執照，而限縮修正前條文之適用範圍，即
    受吊扣駕駛執照處分，不再本條規定適用之列。是依上開規
    定受吊銷駕照處分者，仍維持吊銷其持有各級車類之駕駛執
    照，至於受吊扣駕照處分者，則僅吊扣其違法或違規當時所
    駕駛車輛之駕駛執照，不再吊扣其持有各級車類之駕駛執照
    ，其理甚明。惟若駕駛人並無持有或遭註銷該級車類之駕駛
    執照，並非即無從執行吊扣駕駛執照之處分而不罰，僅係如
    何為適當處分及執行之問題，否則徒使道路交通管理處罰條
    例第三十五條第一項第一款、第六十七條第六項規定形同具
    文（臺灣高等法院臺中分院九十七年度九月份刑事庭庭務會
    議紀錄、九十七年度交抗字第一四○四號裁定意旨參照）。
五、經查：
（一）本件受處分人持有聯結車職業駕駛執照駕駛上開自用小客
      車，經檢測後酒精濃度超過規定標準之違規事實，為受處
      分人所不爭執，亦有內政部警政署國道公路警察局公警局
      交字第Ｚ00000000號舉發違反道路交通管理事件
      通知單（下稱舉發通知單）及交通部公路總局臺中區監理
      所中監違字第裁六三－Ｚ00000000號裁決書與送
      達證影本各一份附卷可稽，本件違規事實洵堪認定。
（二）又本件受處分人上開違規行為係發生於九十八年五月八日
      ，自應適用修正後之道路交通管理處罰條例第六十八條規
      定。且修正後道路交通管理處罰條例第六十八條之規定，
      既將「吊扣」等字刪除，是依上開說明，受處分人受吊扣
      駕駛執照處分時，自不得再吊扣其持有各級車類之駕駛執
      照，故原處分機關於作成吊扣駕駛執照處分時，應就行為
      人所應吊扣之駕駛執照種類予以限定，始符合依法行政原
      則。而受處分人為本件違規行為時，係駕駛自用小客車，
      此有上開舉發通知單附卷可憑，揆諸前開說明，其依法所
      受之處分應為限制其駕駛自用小客車之權利，即應吊扣其
      小型車普通駕駛執照，自不能越級限制其駕駛聯結車之權
      利。原處分機關未審酌及此，誤認受「吊扣」處分時，如
      無當時駕駛車種之駕駛執照，仍應吊扣其持有之其他車種
      之駕駛執照，而為吊扣受處分人所持有之聯結車職業駕駛
      執照十二個月之處分，顯已違反行政程序法第六條、第七
      條所揭示之平等原則及比例原則，非僅於法不合，亦剝奪
      受處分人駕駛聯結車之權利，對其之工作權造成極大侵害
      ，且與道路交通管理處罰條例第六十八條立法意旨不符，
      原處分難謂合法，應認本件異議為有理由，合應由本院將
      原處分關於吊扣汽車駕駛執照部分予以撤銷，並就該撤銷
      部分改諭知如主文第二項所示之處罰。至原處分機關另裁
      處受處分人施以道安講習部分，於法並無違背，且依受處
      分人聲明異議意旨，亦僅就原處分機關所處吊扣汽車駕照
      部分異議，此部分之處分自非屬本院應予審究之範圍，附
      此敘明。
（三）至於公路機關因汽車駕駛人取得高一級車類之駕駛資格者
      ，應換發駕駛執照，並准其駕駛較低級車類之車輛，而已
      領有聯結車職業駕駛執照者，得駕駛大客車、大貨車、代
      用大客車、大客貨兩用車、曳引車、小型車、輕型機器腳
      踏車的規定，而於現行實務上基於一人一照原則僅逐級核
      給汽車駕駛執照一張，致持有聯結車職業駕駛執照者，因
      駕駛自用小客車違規，而須吊扣小型車普通駕駛執照時，
      產生技術層面之困難，惟行政機關本應時時因應法令之變
      更，而精進其行政執行成效，斷不得因技術層面之困難，
      而置相關法令於不顧，甚或逾越比例原則，是技術層面的
      問題，要難據為原處分並無不當之理由，併此敘明。
六、據上論斷，應依道路交通管理處罰條例第八十七條第二項，
    道路交通案件處理辦法第二十條前段規定，裁定如主文。
中    華    民    國    99    年    2     月    26    日
                      交通法庭  法  官  林慶郎
上正本證明與原本無異。
如不服本裁定應於送達後五日內向本院提出抗告狀（須附繕本）
。
                                書記官  黃士益
中    華    民    國    99    年    2     月    26    日

司法院資訊處製作；財團法人民間司法改革基金會備份。
